臺灣高等法院刑事判決　　　　　　　 94年度交上易字第165號
　　上　訴　人　臺灣臺北地方法院檢察署檢察官
　　被　　　告　乙○○
上列上訴人因被告過失傷害案件，不服臺灣臺北地方法院93年度
交易字第189號，中華民國94年6月2日第一審判決（起訴案號：
臺灣臺北地方法院檢察署93年度調偵字第76號），提起上訴，本
院判決如下：
    主  文
上訴駁回。
乙○○緩刑貳年。
    事實及理由
一、本案經本院審理結果，認第一審以被告乙○○犯刑法第284
　  條第1項前段之過失傷害罪，於理由中敘明被告合於自首之
    規定，並引用刑法第62條前段，減輕其刑，判處有期徒刑3
    月，並諭知易科罰金折算之標準為300元折算1日，認事用法
    及量刑均無不當，應予維持，並引用第一審判決書記載之事
    實、證據及理由（如附件）。
二、公訴人依告訴人之請求提起上訴意旨略以：(一)被告乙○○受
    雇於臺灣英文雜誌社股份有限公司，負責推銷兒童圖書為業
    ，本件事故發生時係被告服務客戶結束後返家途中，其肇事
    致告訴人受傷應屬業務過失傷害。(二)告訴人甲○○○因本件
    車禍受傷致其右下肢腳掌全被截斷，應該當於刑法之重傷害
    程度。(三)被告並不符合自首之規定。
三、本院經查：
  (一)
  被告乙○○於民國92年3月21日下午2時許，駕駛車牌號碼6
    Ｎ－0815號之自用小客車，沿臺北市○○路由南往北方向行
    駛，行經臺北市○○路與金門街之交岔路口處時，應注意在
    交岔路口10公尺內禁止臨時停車之處所不得停車，停車向外
    開啟車門時，並應注意行人、車輛，讓其先行，而依當時情
    形，又無不能注意之情形，竟疏未注意及此，任意在距離上
    開交岔路口4.3公尺處停車，停妥後，又疏未注意後方來車
    ，貿然向外開啟駕駛座車門，適有由告訴人甲○○○無駕駛
    執照所騎乘之ＡＮ０－028號之重型機車由後駛來，亦疏未
    注意車前狀況，隨時採取必要之安全措施，致見狀煞避不及
    ，使平放在機車角踏板兩側之右腳撞及乙○○所開啟之上開
    自用小客車左前車門角，人車倒地，因而受有右上尺骨骨折
    、右腳踝及右足壓碎性開放性骨折併右足壞死及傷口感染，
    右前足截肢約15公分之傷害。事發後，乙○○在其犯罪後未
    被發覺前，在上開肇事現場向前往處理本件交通事故之臺北
    市政府警察局中正第二分局交通隊警員曾志恭自首而接受裁
    判等情，業據被告乙○○於本院審理中坦承不諱（本院卷第
    20頁），又核與證人即告訴人甲○○○於原審及本院審理中
    證述之情節相符（原審卷第66、68頁，本院卷第53、54頁）
    ，而被告乙○○所駕駛之上開自用小客車停放位置確係停放
    在距離上開交岔路口處約4.3公尺處，證人甲○○○所騎乘
    之上開重型機車倒地位置，則在被告所駕駛之上開自用小客
    車左前車頭處，亦有道路交通事故現場圖一份、現場照片暨
    二車肇事後車損照片15張附卷可稽（調偵卷第6頁、第18頁
    至第25頁），其車損之情況，亦核與證人甲○○○指訴被害
    之情節相吻合，此外，並有道路交通事故調查報告表一份在
    卷可憑（調偵卷第16頁、第17頁），綜上各端，堪認本件交
    通事故之發生，係因被告疏未注意在上開交岔路口十公尺內
    停車，開啟車門時，又未注意後方來車，適有證人甲○○○
    騎乘機車行經該處，致證人甲○○○煞避不及，右腳撞及被
    告所駕駛之上開自用小客車左前車門角所致。而告訴人甲○
    ○○因本件交通事故，而受有右上尺骨骨折、右腳踝及右足
    壓碎性開放性骨折併右足壞死及傷口感染，右前足截肢約15
    公分之傷害，有國立臺灣大學醫學院附設醫院診斷證明書一
    份在卷可稽（他字卷第3頁）。
  次按汽車停車時，在禁止臨時停車處所不得停車；停車向外
    開啟車門時，應注意行人、車輛，並讓其先行，道路交通安
    全規則第112條第1項第1款、第15款分別定有明文。又在交
    岔路口、公共汽車招呼站十公尺內、消防栓、消防車出入口
    五公尺內不得臨時停車，道路交通安全規則第111條第1項第
    2款亦規定甚明。被告乙○○為汽車駕駛人，於上揭時、地
    駕車行經上開交岔路口時，自應遵守前揭道路交通安全規則
    之規定，不得在上開交岔路口10公尺內之地點停車，停車後
    開啟車門時，並應注意後方來車，讓其先行，而本件交通事
    故發生時，天氣晴朗，日間有自然光線，其所行經之上開路
    段路面乾燥，無缺陷、無阻礙物，且視距良好，此有上開道
    路交通事故調查報告表一份在卷可稽，應無不能注意之情事
    ，竟疏未注意及此，致生本件交通事故，其有過失甚明。至
    證人甲○○○無駕駛執照仍騎乘上開重型機車行駛，行經上
    開交岔路口時，亦疏未注意前有被告違規停車貿然開啟車門
    之車前狀況，突遇此狀，一時緊張，又未即時採取將車煞停
    或加以閃避等必要之安全措施，反而垂放雙腳於腳踏板兩側
    ，致渠右腳撞及被告所開啟之上開自用小客車左前車門角，
    違反道路交通安全規則第94條第3項，對於本件交通事故之
    發生，亦與有過失。惟仍不能因此解免被告刑責，且告訴人
    甲○○○確係因本件交通事故致受有上開傷害，與被告之過
    失行為間，顯有相當因果關係甚明，被告自應就其過失行為
    負責。
  (二)刑法上所謂業務，係指個人基於其社會地位繼續反覆所執行
    之事務，其主要部分之業務故不待論，即為完成主要業務所
    附隨之準備工作與輔助事務，亦應包括在內，此固有最高法
    院77年台上字第1550號判例意旨可資參照。惟查：被告於原
    審審理時供稱其係受雇於臺灣英文雜誌社，以推銷兒童圖書
    為業，雖偶而駕駛上開自用小客車載運兒童圖書前往拜訪客
    戶（原審卷第26頁），然其所駕駛之上開自用小客車，係登
    記其配偶名下，供作其及家屬交通工具之用，且其平日推銷
    兒童圖書時，除偶駕駛該自用小客車外，大多騎乘機車，抑
    或搭乘捷運不定一節，亦據被告於原審行準備程序時供述在
    卷（原審卷第51頁），其於本院審理中亦再堅稱：伊是臺灣
    英文雜誌社的業務代表，伊平常都是騎機車推展業務，當天
    是伊在家裡聯絡完我的客戶之後，並完成交易之後，伊當天
    並沒有上班，伊當天是開伊自己車子送伊太太去學音樂，伊
    時是接完太太正準備回家等語（本院卷第20頁）。則被告乙
    ○○於本件車站時，是否於執行業務中，亦非無疑，再者，
    且被告執行其推銷兒童圖書業務時，亦顯非必駕駛上開自用
    小客車始得為之，其駕駛上開自用小客車之行為，與一般人
    同，不過係其交通工具而已，在評價上，自非為完成其推銷
    兒童圖書業務所附隨之準備工作或輔助事務甚明。揆諸前揭
    判例意旨，被告駕駛上開自用小客車之行為，要與刑法上所
    謂業務之概念有別。是縱使被告於上開時、地駕駛上開自用
    小客車肇事時，係為前往拜訪客戶推銷圖書，實難擴大解釋
    該自小客車，為其完成主要業務所附隨之準備工作與輔助事
    務之工具，而科予較高之注意義務甚明，被告乙○○駕駛上
    開自小客車肇事致被害人受傷，並不符合上開判例意旨所載
    情形相符，尚難逕以業務過失傷害罪論處。至於告訴人甲○
    ○○提出被告乙○○及臺灣英文雜誌社股份有限公司連帶賠
    償之和解書一紙，然此部分係臺灣英文雜誌社股份有限公司
    願意依民法承擔僱用人連帶賠償責任所為之和解，尚難遽論
    被告乙○○即成立業務過失傷害罪。
  (三)刑法第10條第4項第4款所謂毀敗一肢以上之機能，係指一肢
    以上之機能完全喪失其效用而言，初不以驗斷時之狀況如何
    為標準，如經過相當之診治而能回復原狀，或雖不能回復原
    狀而僅祇減衰其效用者，仍不得謂為該款之重傷。是若經醫
    治結果仍能舉動，僅不能照常者，抑或不能跑步或劇烈運動
    ，仍能藉助外力或他物行走，祇可認為減衰機能，要與毀敗
    全肢之機能有別。又毀敗一肢以上之機能，既設有專款規定
    ，則傷害四肢之重傷，自以有被毀敗之情形為限，其同條第
    4項第6款所規定其他於身體或健康有重大不治或難治之傷害
    ，即不包括傷害四肢在內，換言之，刑法第10條第4項第6款
    之重傷，係指除去同項第1款至第5款之傷害，而於身體或健
    康有重大不治或難治之傷害者而言，自不包括毀敗一肢以上
    之機能在內（最高法院28年上字第1098號、30年上字第44 5
    號判例意旨參照、本院70年度法律座談會記錄），本件告訴
    人甲○○○因本件車禍受有右上尺骨骨折、右腳踝及右足壓
    碎性開放性骨折併右足壞死及傷口感染，右前足截肢約15公
    分之傷害，雖有國立臺灣大學醫學院附設醫院診斷證明書一
    份在卷可稽（他字卷第3頁），然其經診治後，右上肢尺骨
    骨折處已經癒合，右前足截肢部分雖已無法復原，不能跑、
    跳，但右下肢仍非完全喪失功能，而係屬部分減損，減損程
    度約為百分之六十，裝置適當之足義肢後，已可恢復站立、
    蹲及短距離行走之能力，減損程度約為百分之三十，此亦有
    國立臺灣大學醫學院附設醫院93年8月4日（93）校附醫密字
    第9300208465號函、第0000000000函各一份在卷足憑（原審
    卷第10頁、第18頁），且證人甲○○○於原審中證稱渠復原
    狀況為尚可站立，並可藉助桌椅之類固定物品支撐，手扶該
    等物品行走段距離等語不諱（原審卷第90頁），其於本院證
    稱：伊在家都是坐在輪椅上，要上廁所或出門的話，就要裝
    義肢鞋子加拐杖或是坐輪椅等語（本院卷第53頁），是以證
    人甲○○○右前足遭截肢部分雖已無法復原，然就甲○○○
    右肢之整體機能而言，尚非完全喪失，僅為部分減損，揆諸
    前揭判例意旨，自尚不符合刑法第10條第4第4款所定之毀敗
    一肢以上之機能之重傷害程度，亦無同條項第六款所定其他
    於身體或健康有重大不治或難治之重傷害之可言。
  (四)被告乙○○於犯罪後，在有偵查權限機關發覺為犯罪嫌疑人
    前，於肇事現場向前往處理本件交通事故之臺北市政府警察
    局中正第二分局交通隊警員曾志恭表明其為本件交通事故之
    肇事者而接受裁判，業經證人曾志恭於原審審理時證述屬實
    （原審卷92頁），且被告於偵查中並坦承其有於上開交岔路
    口十公尺內違規停車之事實，復於原審中坦認其對於本件交
    通事故之發生確有過失（他字卷第19頁；原審卷第64頁），
    雖其於偵查及原審審理時，就其停車後開啟車門前，有無注
    意後方來車之肇事經過，辯稱其有開啟車門回頭觀看後方車
    況云云，惟此乃其刑事訴訟法上辯護權之行使，不因此其對
    肇事經過有所辯解，即認其先前之自首失其效力，是被告合
    於自首要件，告訴人認為被告不構成自首，亦有誤會。
四、綜上所述，檢察官以上開情詞，執以上訴指摘原判決不當，
    為無理由，應予駁回。
五、被告乙○○前無不良素行，未曾受有期徒刑以上刑之宣告，
    有本院被告全國前案紀錄表在卷可稽。上訴本院後，已與告
    訴人達成和解，有告訴人提出之和解書在卷可參（本院卷第
    60頁），本院因認其刑之執行，以暫不執行為適當，乃同時
    宣示緩刑貳年，以勵自新。
據上論斷，應依刑事訴訟法第368條、第373條，刑法第74條第1
款，判決如主文。
本案經檢察官呂文忠到庭執行職務。
中　　華　　民　　國　　94　　年　　11　　月　　30　　日
　　　　　　　　　交通法庭審判長法　官  林堭儀
　　　　　　　　　　　　　　　　法　官  宋  祺
　　　　　　　　　　　　　　　  法　官  蔡明宏
以上正本證明與原本無異。
不得上訴。
                                書記官  陳建邦
中　　華　　民　　國　　94　　年　　11　　月　　30　　日
